【裁判字號】    91,交訴,113
【裁判日期】    920530
【裁判案由】    業務過失致死等
【裁判全文】
臺灣高雄地方法院刑事判決                        九十一年度交訴字第一一三號
    公  訴  人  臺灣高雄地方法院檢察署檢察官
    被      告  甲○○
    選任辯護人  柯尊仁律師
    被      告  乙○○○
    選任辯護人  洪士宏律師
右列被告等因業務過失致死等案件，經檢察官提起公訴（九十一年度偵字第二二０二
號、第七三五一號、七九０二號），本院判決如左：
    主  文
甲○○從事業務之人，因業務上之過失致人於死，處有期徒刑肆月，如易科罰金，以
佰元折算壹日，緩刑貳年。
乙○○○因過失致人於死，處有期徒刑陸月，如易科罰金，以佰元折算壹日，緩刑
貳年。
    事  實
一、甲○○考領有合格大貨車駕駛執照，以駕駛拼裝車載運磚塊為業，係以駕駛為業
    務之人，於民國九十年十一月二十二日九時許，駕駛其所有之無車牌拼裝車，搭
    載其妻王潘春玉，沿高雄縣旗山鎮○○里○○路○○道由北往南方向行駛，途經
    該路九九六號前時，原應注意車前狀況並隨時採取必要之安全措施，且依當時天
    候晴朗，自然光線充足，路面乾燥無缺陷，視距良好無障礙物之情形，並無不能
    注意之情形，竟疏未注意，適乙○○○無照駕駛車牌號碼ＯＵＨ—六六一號重型
    機車搭載林吳德娣亦沿該路由南往北方向行駛至該處，乙○○○原應注意轉彎車
    應暫停讓直行車先行，而依當時情形並無不能注意之情事，亦疏未注意，為至對
    向商店購物，竟於中華路九九六號附近，貿然左轉橫越該路，甲○○見狀煞車不
    及，致其所駕駛之前揭拼裝車車頭正前方保險桿直接衝撞乙○○○之機車右側，
    造成乙○○○與林吳德娣人車倒地，並致乙○○○受有右側恥骨上枝及下枝骨折
    、第五腰椎及第一薦椎脊椎滑脫症等傷害（業據撤回告訴），林吳德娣則受有顱
    內出血、頭部外傷而當場死亡。
二、案經高雄縣警察局旗山分局報告臺灣高雄地方法院檢察署檢察官偵查起訴。
    理  由
一、訊據被告甲○○、乙○○○對其等於右揭時、地發生車禍，並致被害人林吳德娣
    死亡之事實於本院審理時均坦承不諱，並有交通事故調查報告表一紙及現場相片
    六幀在卷可資佐証。又被害人係因本件車禍致顱內出血、頭部外傷而死亡，業經
    臺灣高雄地方法院檢察官督同法醫師相驗明確，製有相驗屍體證明書、驗斷書及
    勘驗筆錄在卷足憑。
二、按汽車行駛時，駕駛人應注意車前狀況，並隨時採取必要之安全措施，又同為幹
    線道或支線道者，轉彎車應讓直行車先行，道路安全規則第九十四條第三項、第
    一百零二條第一項第二款分別定有明文。被告甲○○、乙○○○二人於右揭時、
    地駕車本應注意上揭規定，且依當時天候晴朗，自然光線充足，路面乾燥無缺陷
    ，視距良好無障礙物之情形，並無不能注意之情事，然被告甲○○竟疏未警戒車
    前動態，而被告乙○○○則未暫停讓直行車先行，貿然左轉橫越道路，致肇事使
    被害人因之受創死亡，其二人就本件車禍之發生皆有過失，已甚明顯，而本件經
    送臺灣省高屏澎區車輛行車事故鑑定委員會鑑定及臺灣省車輛行車事故覆議鑑定
    委員會覆議，亦均認被告乙○○○駕駛重機車左轉未讓直行車先行為肇事主因，
    被告甲○○駕駛無牌拼裝車未注意車前狀況為肇事次因，有該會高屏澎鑑字第九
    一０五二四號鑑定意見書及府覆議字第九一一三六二號函覆在卷。又被害人確因
    本件車禍傷重不治死亡，已詳如前述，是被告二人之過失犯行與被害人之死亡間
    ，顯有相當因果關係。本件事證已臻明確，被告二人犯行，均堪認定。
三、按刑法上所謂業務，係指個人基於其社會地位繼續反覆所執行之事務，最高法院
    年台上字第一五五０號著有判例可資參照。被告甲○○平日係以駕駛拼裝車載運
    磚塊為業，且當日正欲前往北勢磚場運磚一節，業據其供明在卷，是其自係從事
    業務之人，先此敘明。是核被告甲○○、乙○○○二人所為，分別係犯刑法第二
    百七十六條第二項之業務過失致死罪及同條第一項之過失致死罪。被告乙○○○
    於肇事時並未考領合格機車駕駛執照，業據其供承無誤，且有公路監理電子閘門
    查詢結果一紙在卷可憑，渠無照駕駛重型機車肇事，並因而致人死亡，應依道路
    交通管理處罰條例第八十六條第一項規定加重其刑。茲審酌被告二人均無前科，
    素行良好，有臺灣高等法院被告全國前案記錄表在卷可按，其等因一時疏忽肇事
    ，惡性非重，其中被告乙○○○轉彎車未讓直行車先行，為本件事故肇事主因，
    過失情節較為嚴重，而被告甲○○未注意車前狀況，則為肇事次因，過失程度較
    輕，又其等於本院審理中均已坦承犯行不諱，態度良好，深具悔意，且事後均已
    與被害人家屬達成民事和解，賠償其損害，有和解書及撤回告訴狀在卷足參等一
    切情狀，分別酌情量處如主文所示之刑，並均諭知易科罰金之折算標準。末查，
    被告甲○○、乙○○○前均未曾受有期徒刑以上刑之宣告，此有前揭被告全國前
    案紀錄表附卷可稽，其等因一時不慎致觸刑章，且二人均已年逾六十，經此偵審
    程序及刑之宣告後，當知警惕信無再犯之虞，本院因認前開所宣告之刑以暫不執
    行為適當，爰均併予宣告緩刑二年，以啟自新。
四、公訴意旨另謂被告於上揭時、地，未注意車前狀況，致煞車不及撞及被告乙○○
    ○，造成乙○○○受有右側恥骨上枝及下枝骨折、第五腰椎及第一薦椎脊椎滑脫
    症等傷害，因認被告甲○○另涉有刑法第二百八十四條第二項之業務過失傷害罪
    嫌，惟此部分業據告訴人即被告乙○○○於本院審理中具狀撤回告訴，有撤回告
    訴狀一紙在卷可按，本應為不受理之判決，惟公訴人認此部分與前揭論罪科刑部
    分有想像競合之裁判上一罪關係，爰不另為不受理之諭知，附此敘明。
據上論斷，應依刑事訴訟法第二百九十九條第一項前段，道路交通管理處罰條例第八
十六條第一項，刑法第十一條前段、第二百七十六條第一項、第二項、第四十一條第
一項、第七十四條第一款，罰金罰鍰提高標準條例第一條前段、第二條，判決如主文
。
中      華      民      國      九十二      年    五    月    三十    日
                                      臺灣高雄地方法院交通法庭
                                          審判長法  官  林  水  城
                                                法  官  盧  怡  秀
                                                法  官  謝  雨  真
右正本證明與原本無異。
如不服本判決，應於判決送達後十日內，向本院提出上訴狀。
                                                書記官  陳  威  志
中    華    民    國      九十二      年      五      月      三十      日
附錄本判決論罪之法條：
刑法第二百七十六條
因過失致人於死者，處二年以下有期徒刑、拘役或二千元以下罰金。從事業務之人，
因業務上之過失犯前項之罪者，處五年以下有期徒刑或拘役，得併科三千元以下罰金
。


司法院資訊處製作；財團法人民間司法改革基金會備份。
